---
title: 'Análise de Dados '
author: "Willams Sousa Brito"
date: "20/10/2025"
output:
  word_document: default
  html_document: default
  pdf_document: default
---

# **Estudo do Preço do combustível automotivo no Brasil em 2025**

## **Fonte de Dados:**

### 1- ANP: Dados do primeiro semestre do ano de 2025

### 2- IBGE: Dados de localização dos Municípios.

# OBJETIVOS DA ANÁLISE

## Importações:

### Instalar e importar pacotes relevantes para análise

-   <div>

    ``` {r}
    ##Instalar pacotes utilizando a função install.packages().

    #install.packages("readr")
    #install.packages("dplyr")
    #install.packages("tidyverse")
    #install.packages("naniar")
    #install.packages("readxl")
    #install.packages("leaflet")
    #grafico de geolocalização
    #install.packages("geobr")
    #install.packages("sf")
    ```

    </div>

-   <div>

    ``` {r}
    #Importar pacotes utilizando a função library().

    library(naniar)
    library(readr)
    library(readxl)
    library(dplyr)
    library(ggplot2)
    library(plotly)
    library(httr)
    library(jsonlite)
    library(tidyverse)
    library(leaflet)
    library(geobr)
    library(sf)
    library(stringi)
    ```

    </div>

## Carregar o conjunto de dados em um DataFrame

### O 1º conjunto de dados fornecido está no formato de um arquivo Excel .

### Carregar os dados em um DataFrame e salvar em uma variável chamada (dados.anp).


``` {r}
Preços_semestrais_AUTOMOTIVOS_2025_01 <- read_excel("Preços semestrais - AUTOMOTIVOS_2025.01.xlsx")

#salvar em uma variável chamada (dados.anp)
dados.anp<-Preços_semestrais_AUTOMOTIVOS_2025_01

#A função str(), exibe informações básica dos dados importados,como o tipo de objeto (ex: data frame, vetor, lista), número de elementos ou dimensões, nomes das variáveis e seus tipos de dados e uma amostra dos dados.
str(dados.anp) 
```
#### 💡Ao importar os dados


```{r}
#IMPORTAR 2º CONJUNTO DE DADOS (DADOS IBGE DOS ESTADOS/MUNICIPIOS)-PARA MAPAS INTERATIVOS 
####################################################################################
#falar sobre os banco de dados.


# Carregar os dados dos municípios 
municipio <- read_municipality(year = 2024)
head(municipio,10)
dim(municipio)

#verificando tipo  e classes de dados
str(municipio)
#alteração de dados do tipos numericos para caracteres.
#is.character(municipio$`codigo do Municipio`)#então
#municipio$`codigo do Municipio`<-as.character(municipio$`codigo do Municipio`)

#is.character(municipio$`Estado - Codigo`);#então
#municipio$`Estado - Codigo`<-as.character(municipio$`Estado - Codigo`)

#is.character(municipio$`Regiao - Codigo`);#então
#municipio$`Regiao - Codigo`<-as.character(municipio$`Regiao - Codigo`)

#verificar alterações 
sapply(municipio, class)
sapply(municipio, typeof)

#Para extraimos as coordenadas a latitude e longitude devenis calcular os centroides

# Calcular os centroides (ponto central de cada município)
mun_centroids <- st_centroid(municipio)

# Extrair coordenadas de latitude e longitude
coords <- st_coordinates(mun_centroids)
coords

# Adicionar as coordenadas ao dataframe original
municipio <- municipio %>%
  mutate(longitude = coords[,1],
         latitude = coords[,2])

# Visualizar os dados
print(municipio)

#head(mun_coords %>% select(code_muni, name_muni, latitude, longitude))
```





