---
title: 'Análise de Dados '
author: "Willams Sousa Brito"
date: "20/10/2025"
output:
  html_document: default
  word_document: default
  pdf_document: default
---

# **Estudo do Preço do combustível automotivo no Brasil em 2025**

## **Fonte de Dados:**

### 1- ANP: Dados do primeiro semestre do ano de 2025

### 2- IBGE: Dados de localização dos Municípios.

# OBJETIVOS DA ANÁLISE

## Importações:

### Instalar e importar pacotes relevantes para análise

```{r}
#Instalar pacotes utilizando a função installed.packages().

#installed.packages("readr")
#installed.packages("dplyr")
#installed.packages("tidyverse")
#install.packages("naniar")
#install.packages("readxl")
#install.packages("leaflet")
#grafico de geolocalização
#installed.packages("geobr")
#installed.packages("sf")
```

```{r}
#Importar pacotes utilizando a função library().

library(naniar)
library(readr)
library(readxl)
library(dplyr)
library(ggplot2)
library(plotly)
library(httr)
library(jsonlite)
library(tidyverse)
library(leaflet)
library(geobr)
library(sf)
library(stringi)
```

## Carregar o conjunto de dados em um DataFrame

### O conjunto de dados fornecido está no formato de um arquivo Excel . Carregar  os dados  em um DataFrame e salve-os em uma variável chamada (dados.anp).

#### 💡Ao importar os dados revisar o tipo de dado, relizar correções, se for o caso.
